福建金門地方法院刑事判決　　　　　　94年度交簡上字第5 號
上訴人即被告　甲○○
上列上訴人即被告因業務過失傷害案件，不服本院金城簡易庭中
華民國94年7 月15日第一審判決（94年度城交簡字第12號，聲請
簡易判決處刑案號：福建金門地方法院檢察署94年度偵字第2 號
），提起上訴，本院判決如下：
    主      文
上訴駁回。
    事      實
一、甲○○領有職業小型車駕駛執照，駕駛營業小客車為業，為
    從事業務之人。其於民國93年10月17日下午4 時55分許，駕
    駛其所有車牌號碼Ｖ２─０６２號營業小客車，搭載其妻乙
    ○○，沿金門縣金寧鄉○○路由機場往金城鎮方向行駛，途
    經該路段「金門加油站」前，欲右轉進入加油時，原應注意
    汽車行駛至交岔路口，轉彎車應讓直行車先行，而依當時天
    候晴、日間自然光線、路面無缺陷，並無不能注意之情事，
    竟疏未注意應讓直行車先行即貿然右轉。適有丙○○騎乘車
    牌號碼ＷＺＳ─２７０號輕型機車，沿同路段同向直行，於
    行經該處時，亦疏未注意車前狀況即冒然前行，煞避不及，
    機車前輪撞及甲○○所駕駛營業小客車右前輪，因而人車倒
    地，受有腦內出血之傷害。
二、案經丙○○委由其子黃華清訴由金門縣警察局金寧警察所報
    告福建金門地方法院檢察署檢察官偵查後聲請以簡易判決處
    刑。
    理      由
一、訊據被告甲○○固不否認其以駕駛營業小客車為業，有於前
    揭時、地駕駛該車，與告訴人丙○○發生車禍導致告訴人受
    傷等事實，惟矢口否認有何犯行，辯稱：伊當時已經開始轉
    彎，應適用道路交通安全規則第102 條第1 項第6 款但書「
    直行車應讓轉彎車先行」之規定，且告訴人未保持安全距離
    ，伊沒有過失；伊酒測值只有0.09mg/l，推算為0.23mg/l不
    合理，並非酒醉駕車云云。是被告就本案車禍之發生有無過
    失？本院自應就此加以審酌。
二、本院查：
（一）前開有關被告如何駕駛營業小客車行經「金門加油站」前
      ，欲右轉進入加油，而告訴人騎乘輕型機車，沿同路段同
      向直行，於行經該處時，亦疏未注意車前狀況即冒然前行
      ，煞避不及，機車前輪撞及甲○○所駕駛營業小客車右前
      輪，因而人車倒地，受有傷害等事實，業據被告於本院審
      理時自承不諱，核與告訴人陳述之情節相符，復經在場證
      人乙○○於本院審理時到庭結證明確，並有現場照片18幀
      及道路交通事故現場圖一份在卷可證，應堪認為真實。
（二）按汽車行駛至交岔路口，轉彎車應讓直行車先行，道路交
      通安全規則第102 條第1 項第6 款前段定有明文，此規定
      於同向行駛及對向行駛之車輛均有適用。又該條款但書規
      定：「但直行車尚未進入交岔路口，而轉彎車已達中心處
      開始轉彎，直行車應讓轉彎車先行」，則係針對汽車於對
      向行駛時，如直行車尚未進入交岔路口，而轉彎車已達中
      心處開始轉彎，此時直行車即應讓轉彎車先行，該條所稱
      「轉彎車應讓直行車先行」之原則應予限縮，而為之例外
      規定。本案被告與告訴人係同向行駛，並非對向行駛，被
      告轉彎並無已達中心處開始轉彎之情形，自無從適用但書
      例外之規定。又汽車乃文明之產物，是人類快速之交通工
      具，相對的也帶來一定的危險。因此，汽車駕駛人注意防
      免交通事故發生之義務，並不以法令所規定者為限。而汽
      車轉彎時，除應注意前方車輛，讓直行車先行外，並應注
      意欲轉彎方向車側及後方之行人、車輛動態，並取得轉彎
      時所需之足夠距離，以避免危險之發生。
（三）本案被告駕駛汽車右轉彎時，發現右側方有告訴人來車，
      在距離不足的情形下，本應注意讓右側方之來車先行後，
      再行轉彎，即可迴避車禍之發生；又依當時天候晴、日間
      自然光線、路面無缺陷，並無不能注意之情形，被告應注
      意，並能注意竟不注意，未採取防免危險發生之安全措施
      ，貿然右轉，導致車禍發生，被告自有過失；雖告訴人駕
      駛機車未注意車前狀況，亦有過失，同為發生事故之原因
      ，依法被告仍應負過失之責。本案經送福建省金門縣車輛
      行車事故鑑定委員會及金門縣車輛行車事故鑑定覆議委員
      會鑑定結果，均同此認定，有該委員會鑑定意見書及覆議
      意見書一份各附卷可稽。
（四）且告訴人發生車禍後，經送往花崗石醫院急救並送至財團
      法人恩主公醫院加護病房治療結果，確受有腦內出血之傷
      害，有財團法人恩主公醫院診斷證明書一份在卷可參，是
      被告之業務過失行為與告訴人之傷害結果間具有相當因果
      關係甚明。
（五）次按汽車駕駛人飲用酒類或其他類似物後其吐氣所含酒精
      濃度超過每公升0.25毫克以上者，不得駕車，道路交通安
      全規則第114 條第2 款定有明文。本案被告於車禍發生後
      ，呼吸酒測濃度達每公升0.09毫克，推算車禍發生當時之
      濃度為每公升0.23毫克，並未違反前開不得駕車之規定，
      且無證據足認被告對於駕駛汽車之注意能力已有降低，自
      無從認被告有酒後違規駕車情事。
（六）綜上所述，被告為從事業務之人，因業務上之過失傷害告
      訴人，事證明確，被告犯行，洵堪認定。
三、核被告所為，係犯刑法第284 條第2 項之業務過失傷害罪。
    原審審酌被告犯罪之手段、所生危害、被告犯罪後仍無悔悟
    之態度及告訴人與有過失等一切情狀，適用刑事訴訟法第
    449 條第1 項前段、第454 條第2 項，刑法第284 條第2 項
    、第41條第1 項前段，罰金罰鍰提高標準條例第1 條前段、
    第2 條規定，量處有期徒刑四月，併諭知易科罰金之折算標
    準。經核其認事用法，均無違誤，量刑亦稱妥適。被告上訴
    意旨稱其無過失，認原審量刑過重，均無理由，應予駁回。
據上論斷，依刑事訴訟法第455 條之1 第1 項、第3 項、第371
條、第368 條，判決如主文。
本案經檢察官張漢森到庭執行職務。
中　　華　　民　　國　　94　　年    12    月    21    日
                刑事庭  審判長法　官  康樹正
                              法　官  林慶郎
                              法　官  林鈺琅
上為正本證明與原本無異。
不得上訴。
                              書記官  周怡青
中　　華　　民　　國　　94　　年    12    月    21    日
